【裁判字號】    92,上易,453
【裁判日期】    920708
【裁判案由】    詐欺
【裁判全文】
臺灣高等法院臺南分院刑事判決      九十二年度上易字第四五三號  Ａ
      上  訴  人
      即  自訴人  乙  ○  ○
      被      告  甲  ○  ○
右上訴人因被告詐欺案件，不服臺灣臺南地方法院中華民國九十二年四月九日第一審
判決（九十一年度自字第三八三號），提起上訴，本院判決如左：
      主      文
原判決撤銷。
甲○○連續意圖為自己不法之所有，而侵占自己持有他人之物，處有期徒刑陸月，如
易科罰金，以參佰元折算壹日。
      事      實
一、甲○○原任職台南市第五信用合作社（現更名為陽信商業銀行台南分行）。因該
    行對於行員提供存款優惠利息，甲○○乃遊說乙○○若將款項以其名義存入，可
    獲得較高存款利息，乙○○即自八十六年十二月間起至八十八年十月間止，分四
    次將總金額新台幣（下同）七十三萬元交甲○○存入於該社帳戶。詎甲○○嗣因
    訴訟延聘律師，需款孔急，竟意圖為自己不法之所有，並基於概括之犯意，先於
    八十七年九月份自前開帳戶領出二十萬元，又於八十九年五、六月間領出二十萬
    元，復於八十九年十、十一月間，領出十萬元後，均侵占入己；甲○○復承續此
    一概括犯意，自八十八年五、六月間起，至八十九年九月間止，將帳戶內其餘二
    十三萬元分次領出而侵占入己。惟甲○○仍逐月將優惠利息轉入乙○○之帳戶以
    迄九十一年二月為止。嗣於九十年九月二十七日甲○○自該社離職行方不明後，
    乙○○為索討前揭存款未果，始知上情。
二、案經自訴人提起自訴。
      理      由
一、右揭事實業據被告甲○○於原審及本院審理中坦承不諱，核與自訴人指訴情節相
    符，復有收據三紙附卷可稽，足見被告自白與事實相符，應堪採信。本件事證明
    確，被告侵占犯行堪以認定。
二、查被告甲○○因需款孔急，竟意圖為自己不法之所有，將前揭乙○○以其名義存
    入銀行之款項侵占入己。核其所為，係犯刑法第三百三十五條第一項侵占罪。上
    訴人雖認被告所為係犯刑法業務侵占罪嫌云云，惟按侵占業務上持有物之罪，以
    其所侵占之他人所有物係因執行業務而持有為構成要件，若非因執行業務而基於
    其他委任關係持有他人所有物，即與該罪構成要件不符，祇能以普通侵占論科（
    最高法院二十三年上字第一六二０號判例意旨參照）。本件上訴人乙○○係因被
    告私下對伊遊說稱：若將款項以其名義存入，可獲得較高存款利息，乙○○始將
    前開款項交被告甲○○一節，業據乙○○一再指訴不移，且為被告甲○○所不否
    認，則被告持有系爭款項，既非因執行業務而持有，自難以業務侵占罪相繩，併
    予指明。被告先後多次侵占犯行，時間緊接，所犯構成要件亦復相同，顯係基於
    概括犯意反覆為之，應依刑法連續犯規定，以一罪論，並加重其刑。
三、原審予以論罪科刑，固非無見，惟(一)被告係分多次將系爭款項侵占入己，且各次
    行為間亦具有時間及空間上之獨立性，應為連續犯，原判決此部分漏未認定，已
    有違誤。(二)又被告於本院審理中，業已賠償被害人一半金額，並與被害人成立民
    事上和解，原判決未及審酌，亦有未洽。自訴人上訴意旨，指稱量刑過輕，雖無
    足採，然原判決既有上開可議之處，自屬無可維持，應由本院將原判決撤銷改判
    。爰審酌被告犯罪之動機、目的、手段、犯罪對被害人財產上所生危害、暨犯後
    坦承犯行且賠償被害人一半金額，並與被害人成立民事上和解之犯罪後態度等一
    切情狀，量處如主文第二項所示之刑。又本件被告行為後，刑法第四十一條業於
    九十年一月十日修正公布，同年月十二日生效，修正後刑法第四十一條第一項前
    段規定「犯最重本刑為五年以下有期徒刑以下之刑之罪，而受六個月以下有期徒
    刑或拘役之宣告，因身體、教育、職業、家庭之關係或其他正當事由，執行顯有
    困難者，得以一元以上三元以下折算一日，易科罰金。」，與修正前刑法第四十
    一條規定「犯最重本刑為三年以下有期徒刑以下之刑之罪，而受六個月以下有期
    徒刑或拘役之宣告，因身體、教育、職業、家庭之關係，執行顯有困難者，得以
    一元以上三元以下算一日，易科罰金。」不同。故依刑法第二條第一項前段規定
    ，本件自應適用裁判時之法律即修正後刑法第四十一條第一項前段規定，諭知被
    告易科罰金之折算標準。
據上論斷，應依刑事訴訟法第三百六十九條第一項前段、第三百六十四條、第三百四
十三條、第二百九十九條第一項前段，刑法第二條第一項前段、第三百三十五條第一
項、第四十一條第一項前段，罰金罰鍰提高標準條例第一條前段、第二條，判決如主
文。
中    華    民    國      九十二      年      七      月        八      日
                                  臺灣高等法院臺南分院刑事第一庭
                                      審判長法官  茆    臺    雲
                                            法官  蔡    長    林
                                            法官  李    文    福
右正本證明與原本無異。
不得上訴。
                                      法院書記官  李    良    倩
中    華    民    國      九十二      年      七      月        九      日
附錄法條：
刑法第三百三十五條
 (普通侵占罪)
意圖為自己或第三人不法之所有，而侵占自己持有他人之物者，處五年以下有期徒刑
、拘役或科或併科一千元以下罰金。
前項之未遂犯罰之。


司法院資訊處製作；財團法人民間司法改革基金會備份。
